臺灣臺中地方法院民事裁定
110年度中簡字第2296號
原      告  陳志安  

被      告  滙誠第一資產管理股份有限公司

法定代理人  莊仲沼  
訴訟代理人  卓敏隆  
上列當事人間債務人異議之訴事件（本院110年度中簡字第2296
號），本院裁定如下：
    主      文
本件移送臺灣橋頭地方法院。
    理      由
一、按訴訟之全部或一部，法院認為無管轄權者，依原告聲請或
    依職權以裁定移送其管轄法院，民事訴訟法第28條第1項定
    有明文。上開民事訴訟法規定，於強制執行程序，準用之，
    此觀強制執行法第30條之1規定即明。又所謂專屬管轄，係
    指法律規定某類事件專屬一定法院管轄之謂。凡法律規定某
    類事件僅得由一定法院管轄者，縱未以法文明定「專屬管轄
    」字樣，仍不失其專屬管轄之性質。再執行名義成立後，如
    有消滅或妨礙債權人請求之事由發生，債務人得於強制執行
    程序終結前，向執行法院對債權人提起異議之訴，強制執行
    法第14條第1 項前段定有明文。是以提起債務人異議之訴，
    應向執行法院為之，顯已由該法明定此類事件應由執行法院
    管轄，性質上自屬專屬管轄。（最高法院98年度台抗字第38
    號裁定意旨參照），而上開規定所稱之執行法院，係指執行
    處所屬法院之民事庭而言。另專屬管轄事件與非專屬管轄事
    件，如係基於同一原因事實者，不宜割裂由不同法院管轄（
    最高法院85年度台上字第296 號判決意旨參照）。再民事訴
    訟法第25條應訴管轄之規定，於專屬管轄並無適用之餘地，
    此係因專屬管轄之立法本旨，涉及公益上之要求，或為事件
    之性質所使然。
二、次按訴之變更或追加，如新訴專屬他法院管轄或不得行同種
    之訴訟程序者，不得為之，民事訴訟法第257條定有明文。
    依民事訴訟法第27條「定法院之管轄，以起訴時為準。」有
    關管轄恆定原則之規定，管轄權之有無為訴訟成立要件之一
    ，且應以起訴時為準，故法院於起訴時應依職權調查。所謂
    依職權調查，即不待當事人抗辯，主動就該事項加以審究，
    經調查結果如認為該訴訟事件之全部或一部無管轄權者，即
    不得為本案辯論及裁判，應依原告聲請或依職權以裁定移送
    於其管轄法院，如不能為移送者，應依民事訴訟法第249條
    第1項第2款規定，以裁定駁回原告之訴。準此，訴訟繫屬於
    無管轄權之法院，既經被告抗辯無管轄權，法院即應於調查
    審認後，以裁定移送於管轄法院（除非有不能移送之情形，
    才應依民事訴訟法第249條第1項第2款之規定裁定駁回），
    不因移送前所提起之反訴、變更或追加之訴訟而受影響。惟
    法院應將移送前提起之反訴、變更或追加之訴訟一併移送於
    就原訴有管轄權之法院（僅於反訴、變更或追加之新訴為專
    屬於移送之法院者，始不得併為移送）。申言之，原無管轄
    權之受訴法院，並不因移送前所為訴之變更、追加新訴，而
    取得管轄權，否則即有違民事訴訟法第27條規定之意旨(臺
    灣高等法院臺中分院96年度抗字第57號裁定意旨參照)。
三、原告原起訴主張：「撤銷臺灣橋頭地方法院109年度司促字
    第15733號強制執行程序」；後變更聲明為：「撤銷臺灣台
    中地方法院110年度司執字第40895號強制執行事件」；嗣又
    於本院民國110年10月5日言詞辯論程序中，以書狀變更、追
    加聲明共為三項：一、「確認臺灣橋頭地方法院109年度司
    促字第15733號支付命令及確定證明書所載，命原告給付被
    告新臺幣（下同）27,018元，及自108年10月11日起至清償
    日止，按週年利率百分之5計算之利息，暨賠償督促程序費
    用之債權不存在」。二、「被告不得執臺灣橋頭地方法院10
    9年度司促字第15733號支付命令暨確定證明書之執行名義對
    原告為強制執行」。三、「撤銷臺灣臺中地方法院110年度
    司執字第40895號強制執行事件」，並於110年10月14日言詞
    辯論程序中，撤回聲明第三項之請求，被告亦當庭同意，生
    撤回之效力無誤（見本院卷第61頁）。然本件原告訴之聲明
    第二項之請求：「被告不得執臺灣橋頭地方法院109年度司
    促字第15733號支付命令暨確定證明書之執行名義對原告為
    強制執行」，依上開說明，應專屬執行法院即臺灣橋頭地方
    法院管轄，且原告所提訴之聲明第一項消極確認之訴部分，
    因與前開專屬管轄部分係基於同一原因事實，不宜割裂審理
    ，故認亦應由臺灣橋頭地方法院一併審理。該等原告所提之
    聲明第一項、第二項主張，既非屬前揭臺灣橋頭地方法院移
    送本院管轄之範圍，又無其他不能移送之情形，依上揭實務
    見解，不得依民事訴訟法第249條第1項第2款規定，以裁定
    駁回，且今原告係向無管轄權之本院追加起訴，顯係違誤，
    堪以認定，復經原告於本院110年10月14日言詞辯論程序中
    聲請移轉至臺灣橋頭地方法院審理，故本院爰依職權及聲請
    ，將本件（即撤回聲明第三項後，剩餘之聲明第一項、第二
    項部分）以裁定移轉於臺灣橋頭地方法院審理。
四、依民事訴訟法第28條第1項，裁定如主文。
中　　華　　民　　國　　110 　年　　10　　月　　20　　日
                  臺灣臺中地方法院臺中簡易庭
                                  法　官　林秉暉
以上為正本係照原本作成。
如不服本裁定，應於送達後10日內，向本院提出抗告狀並表明抗
告理由，如於本裁定宣示後送達前提起抗告者，應於裁定送達後
10日內補提抗告理由書（須附繕本）。
中　　華　　民　　國　　110 　年　　10　　月　　20　　日
                                  書記官　王志伃